【裁判字號】    98,訴,2663
【裁判日期】    981130
【裁判案由】    給付農地租金等
【裁判全文】
臺灣臺中地方法院民事裁定  98年度訴字第2663號
原      告  丁○○
                        之3
            丙○○
            甲○○
            乙○○
            戊○○
被      告  己○○
                        6號
            庚○○
                        巷1號.
上列當事人間給付農地租金等事件，本院裁定如下：
    主      文
原告之訴駁回。
訴訟費用由原告負擔。
    理      由
一、本件原告起訴意旨略以：位於臺中縣大安鄉○○○段7、7-1
    、10、10-1、12、17地號六筆土地，面積共9262平方公尺（
    下稱系爭農地），現為原告丁○○、丙○○、甲○○、乙○○、戊○○五人所共有，系爭農地於民國50年初由地主租給
    被告己○○、謝富雄（已過世，由其獨子被告庚○○繼承）
    二人，合約為政府所定之三七五減租條例中之私有耕地租約
    ，作為雙方應遵守之義務與權利，合約由臺中縣大安鄉公所
    證管、立約及保存，合約內容約定承租人每年應繳租金為蓬
    萊稻穀2千斤，單價則以農會統一收購價為準，而承租人均
    未盡義務，拒付租金長達31年，已折合新臺幣（下同）62萬
    元之多，期間地主曾多方催討租金，惟承租人置之不理，且
    任意變更農地使用，開挖魚池運走砂石，興建農舍飼養雞鴨
    ，事前未告知地主即轉租轉讓農地權利，承租人早已違反合
    約中之規定，實屬毀約。現有地主因顧念彼此間親戚情誼，
    曾多次與承租人協商，並提出方案欲平和處理，惟承租人毫
    無誠意一再推託，使原告不得不提出申訴。因承租人己○○
    個人因素考量，欲購地供己之用，於67年初與原地主之一易
    森虎（已過世，由原告甲○○、乙○○、戊○○繼承）洽談
    農地買賣，標的物為臺中縣大安鄉○○○段7、12地號2筆農
    地，面積共1504平方公尺，己○○與易森虎訂立買賣契約，
    並交付訂金35,000元給易森虎，而當時易森虎只擁有該地3
    分之1的權利，但雙方所定契約內容卻是田心子段7、12地號
    土地之全部，另土地所有人易森凌、丁○○均不知情。承租
    人己○○於過戶前至易森凌、丁○○家中欲請出讓農地之要
    求，但其二人明確告知不同意出售，故此一農地買賣未成交
    同時亦無過戶。承租人己○○因買賣不成，故自67年以後拒
    付租金，另一位承租人謝富雄得知此事，亦以個人經濟狀況
    不佳為由未納租金，地主曾多次與二人協商，請承租人應善
    盡合約義務，惟二人屢次推諉，實讓地主權利受損。系爭6
    筆農地租約，當初為政府所定之三七五減租條例中之私有耕
    地租約，期間承租人己○○、謝富雄因未遵守合約繳納租金
    ，且任意變更農地使用，開挖魚池運走沙石，轉租轉讓農地
    權利，早已違反租約條例。系爭農地於92年間由臺中縣大安
    鄉公所通知續約，承租人因明知未盡合約義務，故不得提出
    續約申請，故系爭農地已由地政事務所註銷三七五減租之設
    定，農地所有權人即原告多次與承租人即被告協商，卻得不
    到善意對待，故訴請法律途徑解決雙方爭議。爰聲明：被告
    應償還從67年以後未繳納的租金。被告將其農地任意變更使
    用破壞原貌，應恢復原狀，若變賣權利轉讓他人，立即收回
    。被告早已違反合約之義務，原告要求解約，且被告不得提
    出賠償。此一農地訴訟經法院判決承租人敗訴時，訴訟期間
    所支付費用將由承租人負責等語。
二、按原告起訴不合程式或不備其他要件者，法院應以裁定駁回
    之，民事訴訟法第249條第1項第6款定有明文。又按，出租
    人與承租人間因耕地租佃發生爭議時，應由當地鄉（鎮、市
    、區）公所耕地租佃委員會調解；調解不成立者，應由直轄
    市或縣（市）政府耕地租佃委員會調處；不服調處者，由直
    轄市或縣（市）政府耕地租佃委員會移送該管司法機關，司
    法機關應即迅予處理，並免收裁判費用。前項爭議案件非經
    調解、調處，不得起訴；經調解、調處成立者，由直轄市或
    縣（市）政府耕地租佃委員會給予書面證明。耕地三七五減
    租條例第26條定有明文。是有關承租人與出租人間因耕地租
    佃所發生爭議，應先經該管鄉（鎮市區）公所調解及縣（市
    ）政府調處，於調處不成立之後，始得由縣（市）政府耕地
    租佃委員會移送該管司法機關。如未經調處而逕行提起訴訟
    者，法院即應依民事訴訟法第249條第1項第6款以起訴不備
    要件為由，裁定駁回原告之訴（最高法院54年度台上字第29
    81號判決要旨參照）。查本件原告主張兩造間就系爭農地前
    訂有耕地三七五租約，而原告請求被告應給付從67年以後未
    繳納的租金，並將變更使用之農地回復原狀，且因被告轉租
    轉讓系爭農地權利而違反租約，原告要求解除租約等情，核
    屬耕地租佃爭議事件，是依上開說明，自亦應經調解、調處
    之程序，然本件原告未經調解、調處程序，即逕行起訴，其
    起訴要件即有欠缺，原告起訴不合法，自應依上開規定，予
    以裁定駁回，爰為裁定如主文第1項所示。
三、依民事訴訟法第249條第1項第6款、第95條、第78條，裁定
    如主文。
中    華    民    國    98    年    11    月    30    日
                  民事第二庭  法  官  吳崇道
以上為正本係照原本作成。
如不服本裁定應於送達後10日內向本院提出抗告狀，並繳納抗告
費新臺幣1000元。
中    華    民    國    98    年    11    月    30    日
                              書記官


司法院資訊處製作；財團法人民間司法改革基金會備份。
